臺灣板橋地方法院民事判決　九十二年度訴字第一六六八號
　　原　　　告　丙○○
　　訴訟代理人　丁○○
　　被　　　告　乙○○
　　訴訟代理人　甲○○
右當事人間請求侵權行為損害賠償事件，經本院刑事庭移送前來，本院於中華民國九
十三年一月十六日言詞辯論終結，判決如左：
    主      文
被告應給付原告新臺幣柒拾柒萬捌仟零伍拾柒元及自民國九十二年三月二十八日起至
清償日止，按週年利率百分之五計算之利息。
原告其餘之訴駁回。
訴訟費用由被告負擔四分之一，餘由原告負擔。
本判決第一項於原告以新臺幣貳拾陸萬元為被告供擔保後，得假執行；但被告於執行
標的物拍定、變賣或物之交付前，以新臺幣柒拾柒萬捌仟零伍拾柒元為原告預供擔保
，或將請求標的物提存，得免為假執行。
原告其餘假執行之聲請駁回。
    事      實
甲、原告方面：
一、聲明：
    (一)被告應給付原告新臺幣（下同）三百十七萬零六百三十四元及自起訴狀繕本送
      達翌日起至清償日止，按年息百分之五計算之利息。
    (二)陳明願供擔保，請准宣告假執行。
二、陳述：
    (一)緣原告於民國九十一年五月二十八日下午七時許，自臺北縣中和市○○路一七
      八巷行走至南山路，並沿南山路往復興綜合大樓方向步行，行經南山路二三六
      巷與復興路交岔口，適逢南山路號誌燈轉換為綠燈，開放行人通行，原告即沿
      人行道斑馬線穿越復興路繼續前進，於穿越復興路快抵達復興路之安全島時（
      即中和市南勢角消防分隊停車場前），被告駕駛車號二Ｄ─三○一一號自用小
      客車，自南山路往中和市公所方向駛來，行進間突然左轉轉進復興路，被告未
      依號誌燈指示、且未減速行駛，在復興路之行人穿越道上，直接撞擊原告，致
      原告倒地，經路人報案，由南勢角消防隊救護車因路人報案而將原告送往永和
      耕莘醫院急救。隨後因原告血流不止，醫師乃先行開刀縫合傷口止血，縫合傷
      口後，由於原告頭痛難過，原告家屬要求作腦部斷層掃描，但院方不同意，且
      因原告就診病歷皆在臺北榮民總醫院，在擔心車禍後遺症嚴重下，轉至榮總繼
      續治療，始知原告除鼻骨斷裂外，尚受有腦震盪、多處腰椎骨折等傷害。被告
      前揭過失傷害之刑事案件，經臺灣板橋地方法院檢察署檢察官以九十一年度偵
      字第一三二五五號提起公訴，經鈞院九十二年度交易字第一○三號判處有期徒
      刑五月確定在案。
    (二)按因故意或過失不法侵害他人之權利者，負損害賠償責任；違反保護他人之法
      律，致生損害於他人者，負賠償責任；汽車、機車及其他非依軌道行駛之動力
      車輛，在使用中加損害於他人者，駕駛應賠償因此所生之損害，民法第一百八
      十四條第一項、第二項、第一百九十一條之二定有明文。又汽車行經行人穿越
      道前，應減速慢行，遇有行人穿越時，無論有無交通警察指揮或號誌指示，均
      應暫停讓行人先行通過；汽車行駛至交岔路口，其行進、轉彎，應依規定，左
      轉彎時，應距交岔路口三十公尺前顯示方向燈或手勢，行至交岔路口中心處左
      轉，並不得占用來車道搶先左轉，道路交通安全規則第一百零三條亦有明文被
      告於左轉時未邢交岔路口中心處左轉，且左轉後見原告步行於行人穿越道亦未
      減速慢行，違反其注意義務，而撞擊原告，原告之損害與被告之過失行為間有
      因果關係，被告自應負賠償責任。原告自得依民法第二百十六條、第一百九十
      三條第一項、第一百九十五條請求被告賠償。
    (三)茲將原告請求之金額分述如后：
      １、醫療費用：
          (1)原告自九十一年五月二十九日至九十二年八月之醫療費用共計二十六萬
            八千二百零七元。
          (2)原告因被告所致傷害而支出醫療費用及手術費與自被告撞傷發生後二至
            三年（暫以二年計算）均需回榮總接受治療，以每週回診二次，每年約
            耗費十五萬六千三百八十八元，依霍夫曼扣除中間利息速算法計算，被
            告應給付原告之門診、醫療費用為三十萬四千九百五十六元（即一五六
            、三八八元×一．九五＝三○四、九五六元）。
      ２、交通費用：
          原告自九十一年五月至九十二年六月往來榮總之交通費用為二萬六千一百
          七十六元，回診每次來回約需交通費一千元，以每週回診一次計算，每年
          需交通費五萬二千元，以回診二年再依上開速算表計算，被告應賠償交通
          費用十萬一千四百元（五二、○○○元×一．九五＝一○一、四○○元）
          。
      ３、看護費用：
          (1)原告本毋須他人照顧而獨立生活，因被告之侵權行為致原告須人全天候
            看護，且原告自受傷時起，家人皆輪流全天照顧，原告自得請求看護費
            用。原告半天（即十二小時）之看護費用即需一千一百元，原告自九十
            一年五月二十九日至九十一年六月六日住院期間，需全天之看護，以九
            日十七班計算，需看護費用一萬八千七百元。另原告自九十一年六月七
            日至九十二年八月三十一日止居家療養期間，以每週五日計算，共計三
            百十六日，再以每日一班計算，共需看護費用三十四萬七千六百元（一
            、一○○元×三一六日＝三四七、六○○元），共計三十六萬六千三百
            元。
          (2)又原告每年所需看護費用以一年二百六十一日計算（即三六五日─一○
            四日＝二六一日），共計二十八萬七千一百元（即一、一○○元×二六
            一日＝二八七、一○○元），再以二年所需，依上開速算表計算，被告
            應給付原告之看護費用為五十五萬九千八百四十五元（二八七、一○○
            元×一．九五＝五五九、八四五元）。
          (3)看護費用共計九十二萬六千一百四十五元。
      ４、鼻骨斷裂部分：
          原告事發當日已因鼻骨斷裂而血流不止，至今雖縫合卻仍未癒合，且有鼻
          水不止之現象，據醫師說明鼻水不止乃受傷之後遺症終身如此，爾後隨著
          年齡增長，鼻子會因季節變化而發生呼吸不順之情形，所需手術治療費用
          十萬元。
      ５、雙耳聽力受損部分：
          原告因腦部受損導致雙耳功能嚴重受損，醫師診療後表示，宜配帶助聽器
          ，助聽器安裝所需費用約四萬元。
      ６、雙眼視力受損部分：
          原告因腦部受創致雙眼上部視野缺陷、視線模糊，不僅視野從此受限，更
          對老人家之日常生活，如閱報、讀書、看電視等需用眼力之休閒活動大有
          影響，醫師表示須動手術以矯治病情，所需費用十萬元。
      ７、多處腰椎骨折：
          原告因本件侵權行為受有多處骨折之傷害，須於胸腔處加裝不鏽鋼支撐骨
          架，不僅起坐困難，更遑論行走上之痛苦，迄今復原狀不十分不佳、骨折
          處持續惡化當中，醫師表示若仍如此，即需再度施作手術以改善病情，除
          不鏽鋼架費用三千七百五十元外，再度施行手術之費用更需三十萬元，總
          計三十萬三千七百五十元。
      ８、慰撫金：
          按不法侵害他人之身體、健康、名譽、自由、信用、隱私、貞操，或不法
          侵害其他人格法益而情節重大者，被害人雖非財產上之損害，亦得請求賠
          償相當之金額，民法第一百九十五條定有明文，非財產上損害之慰撫金，
          雖不若財產上損失之有價額可以計算，仍應以被害人精神上所受之痛苦為
          準據。原告因本件侵權行為導致身體傷殘，不僅住院，更需休養二年以上
          時間始可能復原，車禍前原告身心健康、情緒穩定，每日均有固定社交活
          動，而今不論居家外出均需專人照料，身心痛苦異常，更嚴重喪失自信與
          自尊，且對家人對原告之擔心，更是十分自責，面臨身心嚴重折磨，爰請
          求一百萬元。
      ９、共計請求三百十七萬零六百三十四元。
三、證據：提出診斷證明書影本三件、消防救護紀錄表影本一件、檢察官起訴書影本
    一件、醫療費用單據影本七十六紙、計程車資收據影本六十四紙、輪值看護表二
    紙、榮民總醫院病患陪伴服務中心卡片影本一紙、助聽器型錄影本一件、戶籍謄
    本一件、畢業證書影本一件；另聲請訊問證人溫義嗣、邱芳遙。
乙、被告方面：
一、聲明：原告之訴駁回。
二、陳述：
    (一)原告所受腰椎陳舊性骨折之傷害應非車禍造成，被告毋庸賠償，另看護費用及
      計程車資亦非必要。
    (二)原告已受領強制汽車責任保險金一萬五千九百零五元。
三、證據：提出出險資料查詢列印表一件。
丙、本院依職權向榮民總醫院查明原告所受之傷勢情形。
    理      由
一、原告起訴時其訴之聲明係請求被告給付三百十萬九千二百十元及自起訴狀繕本送
    達翌日起至清償日止，按年息百分之五計算之利息，此觀起訴狀之記載自明。嗣
    原告於訴訟繫屬中之九十二年十月一日當庭以準備書狀變更其聲明為請求被告給
    付三百十七萬零六百三十四元及法定遲延利息，核係屬擴張應受判決事項之聲明
    ，依民事訴訟法第二百五十五條第一項第三款之規定，於法尚無不合，合先敘明
    。
二、原告主張其於九十一年五月二十八日下午七時許，自臺北縣中和市○○路一七八
    巷行走至南山路，並沿南山路往復興綜合大樓方向步行，行經南山路二三六巷與
    復興路交岔口，適逢南山路號誌燈轉換為綠燈，開放行人通行，原告即沿人行道
    斑馬線穿越復興路繼續前進，於穿越復興路快抵達復興路之安全島時（即中和市
    南勢角消防分隊停車場前），被告駕駛車號二Ｄ─三○一一號自用小客車，自南
    山路往中和市公所方向駛來，行進間突然左轉轉進復興路，被告未依號誌燈指示
    、且未減速行駛，在復興路之行人穿越道上，直接撞擊原告，致原告受傷之事實
    ，業據其提出診斷證明書影本三件、消防救護紀錄表影本一件、檢察官起訴書影
    本一件為證，並為被告所不爭執，自堪採信為真實。
三、按汽車行近行人穿越道前，應減速慢行，遇有行人穿越道時，應暫停讓行人先行
    通過，道路交通安全規則第一百零三條定有明文。本件被告駕車於上開時間行經
    上開肇事地點，疏未注意行人穿越道上之情形，致撞及原告，其有過失甚明，並
    已於本院刑事庭九十二年度交易字第一○三號過失傷害刑事案件審理時自承在卷
    ；又被告之過失行為與原告所受之傷害間，亦顯有相當關係。而本件車禍之肇事
    責任，經臺灣省臺北縣區車輛行車事故鑑定委員會，亦認定被告駕駛自小客車，
    搶先左轉，撞擊行人穿越道上之行人，為肇事原因，有該會鑑定報告影本一件存
    卷可參（見九十一年度偵字第一三二五五號卷第六十五頁至第六十七頁），被告
    就車禍之發生確有過失。
四、次按因故意或過失，不法侵害他人之權利者，負損害賠償責任；不法侵害他人之
    身體或健康者，對於被害人因死喪失或減少勞動能力或增加生活上之需要時，應
    負損害賠償責任；不法侵害他人之身體、健康、名譽、自由、信用、隱私、貞操
    ，或不法侵害其他人格法益而情節重大者，被害人雖非財產上之損害，亦得請求
    賠償相當之金額，民法第一百八十四條第一項、第一百九十三條第一項、第一百
    九十五條第一項分別定有明文，原告因被告之侵權行為致受傷害，自得依前揭規
    定請求被告賠償其損害。茲將原告請求賠償之金額分述如后：
    (一)醫療費用：
      １、原告主張其因被告之侵權行為已支出醫療費用二十六萬八千二百零七元，
          未來二年內回診將支出醫療費用三十萬四千九百五十六元。
      ２、經查原告於車禍發生時至永和耕莘醫院就診，計支出醫療費用二千五百六
          十元（計算式：一、○六○元＋一、四○○元＋一○○元＝二、五六○元
          ，見本院卷第五十七頁、第五十八頁），故原告支出該部分之醫療費用係
          屬必要費用。
      ３、另原告自九十一年五月二十八日至臺北榮民總醫院就診，迄本院言詞辯論
          終結時，其共支出醫藥費用三千零六十二元（見本院卷第三十一頁）、二
          百元（本院卷第一六二頁），其中證書費一千零二十元（見本院卷第三十
          一頁）、二百元（本院卷第一六二頁），核非屬必要之醫療費用，應予扣
          除，故原告於臺北榮民總醫院支出之醫療費用一千八百五十二元為必要之
          醫療費用。
      ４、按全民健康保險之保險對象因汽車交通事故，經全民健康保險提供醫療給
          付者，本保險之保險人，得向強制汽車責任保險之保險人代位請求該項給
          付，全民健康保險法第八十二條定有明文，全民健康保險法為保險法之特
          別法，依特別法優於普通法之原則，上開八十二條之規定應優先於保險法
          第一百三十五條、第一百零三條之規定而適用。從而全民健康保法之被保
          險人因汽車交通事故經全民健康保險提供醫療給付者，全民健康保險之保
          險人得向強制汽車責任保險之保險人代位請求該項給付，而依強制汽車責
          任保險法第三十條法第三十條規定，於該範圍內，加害人或強制汽車責任
          保險之被保險人之受賠償額因得扣除而免除，從而全民健康保險之被保險
          人對於加害人之損害賠償請求權亦因而喪失（最高法院八十八年度臺上字
          第三五三號、八十九年度臺上字第二○一四號、八十九年度臺上字第六一
          五號、九十二年度臺上字第二三五號判決意旨參看）。經查原告另主張其
          於臺北榮民總醫院就診時另支出醫療費用二十六萬八千二百零七元，固據
          提出醫療費用單據影本七十六紙為證，然查該部分醫療費用均係全民健康
          保險之保險給付，其於臺北榮民總醫院就診時受領之健保給付共計二十八
          萬五千九百九十一元、一萬九千二百四十一元，業據本院依職權向臺北榮
          民總醫院查明屬實，有該院九十二年九月十七日北總企字第○九二○○○
          九八二八號函所附醫療費用明細表三紙附卷足參（見本院卷第二十七頁至
          第三十一頁、第一六二頁，其中第一六二頁之骨科費用明細除最後三項外
          ，其餘均予第二十七頁至第三十一頁重複，故其餘三項之金額共計一九、
          二四一元，計算式：六、一五一元＋六、五三七元＋六、五五三元＝一九
          、二四一元），揆諸前開說明，原告既係全民健康保險法之被保險人，且
          已受領健保給付，其對家害人之損害賠償請求權亦因而喪失，自不得再向
          被告請求賠償該部分之損害。
      ５、次查原告主張其因本件侵權行為，致往後之二至三年均須回榮總接受治療
          ，以每週回診二次，每年約需耗費十五萬六千三百八十八元，依霍夫曼扣
          除中間利息速算法計算，被告應給付之醫療及門診費用為三十萬四千九百
          五十六元等語。惟查原告因本件車禍受傷而至臺北榮民總醫院就診，其醫
          藥費用中僅住院期間自付一千八百五十二元，另自付證書費一千二百十元
          ，其餘均係健保給付，此觀臺北榮民總醫院檢附之醫療費用明細表之記載
          自明（見本院卷第二十七頁至第三十一頁、第一六二頁），且因原告具有
          健保及榮民身分，故醫療費用多由中央健康保險局及行政院退除役官兵輔
          導委員會負擔，亦有臺北榮民總醫院九十二年十一月二十四日北總企字第
          ○九二○○一二九五三號函附卷可參（見本院卷第一五三頁），尚難認原
          告已舉證證明其未來二年至三年仍需耗費三十萬四千九百五十六元醫療費
          用，故原告請求未來所需之醫療費用三十萬四千九百五十六元，即屬無據
          。
      ６、原告得請求之醫療費用共計四千四百十二元（計算式：二、五六○元＋一
          、八五二元＝四、四一二元）。
    (二)看護費用：
      １、原告主張其因本件侵權行為，致須家人輪流全天照顧：(1)其住院期間九十
          一年五月二十九日至九十一年六月六日止看護費用一萬八千七百元；(2)另
          出院後自九十一年六月七日至九十二年八月三十一日止看護費用三十六萬
          六千三百元；(3)未來二年所需看護費用五十五萬九千八百四十五元，共計
          九十二萬六千一百四十五元等語。
      ２、經查原告因本件侵權行為致受有頭部外傷、腦震盪住院觀察治療，並有四
          肢及下背部挫傷等症狀，住院期間宜有看護照料，一般而言，前述之傷害
          約需二興期之復原，又因其腰椎陳舊性骨折，雖不需手術治療，但應臥床
          二個月為宜，又臺北榮民總醫院陪伴服務員分日、夜兩班，每班十二小時
          ，服務費均為一千一百元，亦經本院依職權向臺北榮民總醫院查明屬實，
          有該院九十二年十月十六日北總企字第○九二○○一一四七八號函、九十
          二年十一月五日北總企字第○九二○○一二三二八號函在卷可憑（本院卷
          第一三六頁、第一五二頁），故原告請求住院期間之看護費用一萬八千七
          百元，洵屬有據。另原告出院後因腰椎陳舊性骨折，雖不需手術治療，但
          既應臥床二個月，故於臥床期間，自亦有僱請看護之必要，故原告請求自
          九十一年六月七日至九十一年八月六日共二個月之看護費六萬七千一百元
          ，亦屬有據（計算式：一、一○○元／日×六十一日＝六七、一○○元）
          。
      ３、故原告共得請求看護費用八萬五千八百元（即一八、七○○元＋六七、一
          ○○元＝八五、八○○元）。至原告主張其往後二年所需看護費用五十五
          萬九千八百四十五元部分，因此部分尚難認因被告侵權行為而有繼續委請
          看護之必要，至原告因家屬為達更高品質之照護及復原之考量為原告僱請
          看護，即難認與被告侵權行為間有相當因果關係，其請求此部分看護費用
          即屬無據。
    (三)鼻骨斷裂、雙耳聽力受損、雙眼視力受損、多處腰椎骨折部分：
      １、原告主張其因本件侵權行為，致：(1)鼻骨斷裂而血流不止，雖縫合卻仍未
          癒合，須手術治療費用十萬元；(2)因腦部受損導致雙耳功能嚴重受損，配
          戴助聽器需費用四萬元；(3)因腦部受創致雙眼視野缺陷、視線模糊，需手
          術費用十萬元；(4)因多處腰椎骨折需不鏽鋼架三千七百五十元及手術費用
          三十萬元等語。
      ２、經查被告對原告所受前揭傷害中，除抗辯其腰椎骨折係屬陳舊性骨折，與
          車禍無涉外，對原告其餘所受傷害均不爭執。惟查原告於車禍發生後，先
          於永和耕莘醫院就診，嗣於九十一年五月二十八日轉入臺北榮民總醫院，
          經本院向該院查詢原告所受傷勢，經該院函復稱：「當時檢查傷勢為（一
          ）頭部外傷，疑腦震盪，頭部電腦斷層檢查，發現硬腦膜下積水。（二）
          鼻骨骨折，但並未移位，不須手術矯正。（三）右側視野受損。（四）左
          側聽力受損。（五）下背部及四肢挫傷。（六）臉部撕裂傷」（見本院卷
          第二十七頁），該院於原告入院時雖未發現原告腰椎骨折之傷害，而係原
          告出院後於九十一年六月十七日至該院骨科門診求治，影像學檢查顯示多
          節腰椎壓迫性骨折，有該院九十二年九月十七日北總企字第○九二○○○
          九八二八號函附卷可憑（見本院卷第二十七頁、第二十八頁第六行至第八
          行），且原告於骨科門診時，經Ｘ光檢查發現第一腰椎及第二、三、四腰
          椎骨壓迫性骨折，但無下肢神經徵狀，無緊急手術之必要，亦有該院九十
          二年十月十六日北總企字第○九二○○一一四七八號函附卷可稽（見本院
          卷第一三六頁），而單以Ｘ光片實難以判定是否車禍所致，惟病患於住院
          期間，確曾表示腰部疼痛，若先前並無此症狀，則因車禍加劇之可能性無
          法排除，亦有該院九十二年十二月二十六日北總企字第○九二○○一四○
          六七號函附卷可憑。故原告於車禍發生前並未因腰椎壓迫性骨折就診，而
          因本件侵權行為至永和耕莘醫院就診，復於轉至臺北榮民總醫院住院期間
          ，即曾表示腰部疼痛，足證其腰椎陳舊性骨折確係因本件車禍所致，被告
          抗辯與車禍無關，洵屬無據。
      ３、次查本院向臺北榮民總醫院查明原告於九十一年五月二十八至轉診至該院
          就治時之傷勢，經該院函復稱：「當時檢查傷勢為（一）頭部外傷，疑腦
          震盪，頭部電腦斷層檢查，發現硬腦膜下積水。（二）鼻骨骨折，但並未
          移位，不須手術矯正。（三）右側視野受損。（四）左側聽力受損。（五
          ）下背部及四肢挫傷。（六）臉部撕裂傷。經住院觀察後，於九十一年六
          月六日出院，該病患住院期間，曾於九十一年六月三日會診眼科及耳科，
          評估其視覺功能與聽力情形；根據當天眼科之會診記錄記載：（一）裸視
          右眼零點壹、左眼零點陸。（二）輕度雙眼白內障。（三）疑外斜視。（
          四）疑右眼壓迫性視神經病變。九十一年六月四日之視野檢查，右眼視野
          較左眼視野略為狹窄。根據本院之病歷記載，病患在外傷前已有青光眼病
          史，使用藥物控制中，其右眼之平均演壓均較左眼為高，右眼視神經盤凹
          陷亦較左眼為大。九十二年六月十日之眼科門診記錄，矯正視力右眼零點
          陸，左眼壹點零；右眼視野狹窄應與青光眼病變有關，是否由車禍造成？
          無法由病歷證實，因其雙眼驗光，均有遠視、散光，並可經眼鏡矯正達零
          點陸以上，建議配戴眼鏡改善視力。九十一年六月三日之純音聽力檢查，
          其平均氣導閾值，右耳為四十五分貝，左耳平均聽閾值為六十五分貝，左
          耳聽力確實較為嚴重，然是否由車禍直接造成左側聽力受損？無法經病歷
          證實，至於助聽器之使用，乃其聽力不良會影響生活溝通及社交時，即可
          建議配戴。……九十一年九月十九日病患至鼻科看診，診斷為鼻過敏與鼻
          中膈彎曲，鼻過敏與車禍無關，鼻中膈彎曲之原因很多，先天或後天皆可
          導致，惟當時之鼻科儀器客觀檢查，並無任何功能性異常，故無從判斷與
          車禍之關聯」，有該院九十二年九月十七日前揭函文附卷可憑（見本院卷
          第二十七頁至第二十八頁）。
      ４、揆諸前揭函文，原告鼻骨骨折並未移位，不須手術矯正，鼻過敏與車禍無
          關，鼻中膈彎曲亦無任何功能性異常，自難認原告有請求鼻部手術治療費
          用十萬元之必要。又雙耳聽力受損既無法證明與車禍確有關聯，其請求配
          戴助聽器之費用四萬元亦屬無據。另原告因在車禍前已有青光眼病史，其
          右眼視野狹窄應與青光眼病變有關，且因其雙眼驗光，均有遠視、散光，
          並可經眼鏡矯正達零點陸以上，故建議配戴眼鏡改善視力，尚難認原告確
          有施行眼部手術之必要。另原告多處腰椎骨折因無下肢神經徵狀，無緊急
          手術之必要，但必須以背架支撐治療，亦有該院九十二年十月十六日北總
          企字第○九二○○一一四七八號函附卷可參（本院卷第一三六頁說明二、
          第六行至第七行），故原告請求被告賠償不繡鋼架三千七百五十元，洵屬
          有據，而原告既無緊急手術之必要，故原告請求腰椎骨折手術費用三十萬
          元，即屬無據。
      ５、綜上，原告得請求不繡鋼架三千七百五十元。
    (四)慰撫金：
      １、原告主張其因本件侵權行為，致受有前揭傷害，其精神痛苦不堪，爰請求
          慰撫金一百萬元等語。
      ２、按不法侵害他人之身體、健康、名譽、自由、信用、隱私、貞操，或不法
          侵害其他人格法益而情節重大者被害人雖非財產上之損害，亦得請求賠償
          相當之金額，民法第一百九十五條第一項定有明文。
      ３、經查原告因本件車禍受有頭部外傷，疑腦震盪，硬腦膜下積水、鼻骨骨折
          、下背部及四肢挫傷、臉部撕裂傷（至其視力及聽力部分尚乏證據證明與
          被告侵權行為間有相當因果關係），並住院至九十一年六月六日始出院，
          復多次往返醫院門診，其因被告之侵權行為，致精神痛苦不堪，自不待言
          。本院審酌原告十七年十一月十日出生，於車禍發生時之九十一年五月二
          十八日為七十三歲，其為陸軍步兵學校畢業，目前已退休，另被告本人未
          到庭，惟其係六十五年六月二十四日出生，其為高中畢業，目前職業為商
          （見偵查卷第八頁之教育程度、職業），原告因本件侵權行為所受傷害甚
          重，其自出院迄本院言詞辯論終結時門診即已數十次，且仍須長期門診治
          療等情，本院審酌兩造之身分、地位、被告侵害程度等情，認原告請求慰
          撫金一百萬元委屬過高，應予核減為七十萬元，始稱允適。
    (五)綜上所述，原告共可請求賠償醫療費用四千四百十二元、看護費用八萬五千八
      百元、不鏽鋼架三千七百五十元及精神慰撫金七十萬元，共計七十九萬三千九
      百六十二元。
五、又按保險人依強制汽車責任保險法規定給付之保險金，視為加害人或被保險人損
    害賠償金額之一部分；加害人或被保險人受賠償請求時，得扣除之，強制汽車責
    任保險法第三十條定有明文。經查本件原告已受領強制汽車責任保險之保險人新
    安產物保險股份有限公司給付之保險金一萬五千九百零五元，業據被告提出出險
    資料查詢列印表一件為證（見本院卷第一六七頁），並為原告所自認（見本院卷
    第一六五頁第九行），故該部分之金額自應扣除，經扣除後，原告得請求賠償之
    金額為七十七萬八千零五十七元（計算式：七九三、九六二元─一五、九○五元
    ＝七七八、○五七元）。
六、從而，原告依據民法第一百八十四條、第一百九十三條第一項、第一百九十五條
    第一項、第二百十六條之規定，請求被告賠償七十七萬八千零五十七元及自起訴
    狀繕本送達翌日即九十二年三月二十八日起至清償日止，按年息百分之五計算之
    利息，為有理由，應予准許；逾此部分之請求，為無理由，應予駁回。
七、因本案論證已臻明確，故原告聲請訊問證人即臺北榮民總醫院之醫師溫義嗣、邱
    芳遙，以證明其有支出眼部、腰椎手術費用之必要，然查前開事項均經臺北榮民
    總醫院函復本院在案，故原告聲請再通知醫師溫義嗣、邱芳遙到庭作證，核無必
    要，爰不予再訊問；另兩造其餘主張、陳述及所提之證據暨攻擊防禦方法，亦與
    本案判斷結果無影響，均毋庸再予一一審酌，附此敘明。
八、本件原告之訴為一部有理由，一部無理由，依民事訴訟法第七十九條但書、第三
    百九十條第二項、第三百九十二條，判決如主文。
中　　　華　　　民　　　國　　九十三　　年　　　一　　　月　　二十七　　日
                                臺灣板橋地方法院民事第一庭
~B法　　　官　周舒雁
右為正本係照原本作成
如對本判決上訴，須於判決送達後廿日內向本院提出上訴狀
中　　　華　　　民　　　國　　九十三　　年　　　一　　　月　　二十九　　日
~B法院書記官　張坤校
